臺灣屏東地方法院刑事判決　　　　　　　　　　　　　　　九十年度自字第五九號
　　自　訴　人　甲○○
　　被　　　告　丁○○
右列被告因誣告案件，經自訴人提起自訴，本院判決如左：
    主  文
丁○○無罪。
    理  由
一、本件自訴意旨略以：丁○○明知甲○○並未於民國八十八年三月十九日至同年六
    月二十九日間之某日，無故侵入丁○○所有位於屏東縣長治鄉香揚巷三三號十二
    樓之建築物內並將其子乙○○所有之軍用背包置於屋內床邊，竟意圖使甲○○受
    刑事判決，而於八十八年間某日虛構前開事實向台灣屏東地方法院檢察署提出告
    訴，嗣該案經檢察官提起公訴（八十八年度偵字第六一八八號）後，已由台灣高
    等法院高雄分院以八十九年度上易字第二一一四號判決判處無罪在案，因認丁○
    ○涉犯誣告罪嫌云云。
二、本件自訴人認被告涉有右揭犯嫌，係以前開無罪判決及被告另位於屏東市○○路
    之住宅曾遭人闖入，惟被告並無報案意願等情為主要論據。訊據被告丁○○則堅
    決否認有何誣告犯行，辯稱：自訴人沒有證據證明伊有誣告等語。
三、按犯罪事實應依證據認定之，無證據不得推定其犯罪事實。又不能證明被告犯罪
    者，應諭知無罪之判決，刑事訴訟法第一百五十四條、第三百零一條第一項分別
    定有明文。次按誣告罪之成立，以告訴人明知所訴被訴人之事實出於虛構為要件
    ，若誤認有此事實，或以為有此嫌疑，自不得遽指為誣告，最高法院對此著有二
    十二年上字第五七五號及四十四年台上字第八九二號判例可資參照。
三、經查：
    (一)被告丁○○於八十七年間，受新黨提名為屏東縣之立法委員候選人，自訴人甲
      ○○則受聘擔任丁○○競選總部之總幹事。被告並將其所有，位於屏東縣長治
      鄉香揚巷三三號十二樓之三之房屋借予自訴人甲○○設置宣揚新黨理念之電台
      。惟其後二人因故交惡，被告改聘他人任總幹事一職，二人自此開啟爭端，相
      互提出告訴。被告並於八十七年十二月二十一日以存證信函通知自訴人解除前
      開借貸契約，收回房屋。茲有被告全國前案查詢紀錄表、台灣屏東地方法院檢
      察署檢察官八十八年度偵字第一六三○號不起訴處分書、告訴狀、自訴狀、答
      辯狀、再議聲請狀、存證信函、台灣日報、台灣時報之剪報資料等影本及本院
      八十九年度易字第一○三九號判決、台灣高等法院高雄分院八十九年度上易字
      第二一一四號判決正本等附卷可考。
    (二)本案被告丁○○之所以於八十六年間向台灣屏東地方法院檢察署提出自訴人甲
      ○○侵入住宅之告訴，無非係因渠於解除契約後，竟在前揭住宅內發現乙○○
      （自訴人甲○○之子）所有之軍用背包一只為主要論據。是被告丁○○前開告
      訴是否成立誣告罪？關鍵厥為丁○○是否明知該一背包在渠解除契約、收回房
      屋前即已存在右揭房屋內。查前開軍用背包係自訴人於八十六年底某日至八十
      七年初之使用房屋期間自行放入屋內，因自訴人該時將房屋當成儲藏室在使用
      等情，已經自訴人於本院另案（八十九年度易字第一○三九號）及本案審理中
      （本院九十一年一月十七日訊問筆錄）陳述明確。而被告丁○○於八十七年十
      二月二十一日解除與自訴人間之房屋借貸契約時，雙方並未當面點交房屋內之
      物品乙節，亦據自訴人供陳無訛（本院九十一年一月十七日訊問筆錄參照），
      並核與被告供述之內容相符（本院九十年十月三日訊問筆錄參照）。是自訴人
      放入背包時，被告既不知情；收回房屋時雙方又未點交，則被告日後在自己屋
      內發現屬於第三人所有之物品，進而萌生房屋遭人入侵之疑慮，並於自訴人坦
      承為渠所放入後，對自訴人提出侵入住宅之告訴，尚與常情無違。雖然自訴人
      曾於本院另案審理中曾帶同證人丙○○出庭證稱於八十七年十月底時，即在同
      一處所目睹該軍用背包（本院八十九年度易字第一○三九號卷第十二頁參照）
      ，惟自訴人對於「當時（屋內）還有很多競選的旗幟，如果沒有注意看的話，
      也不會看到（該只背包）。」一情亦自陳屬實（本院九十一年一月十七日訊問
      筆錄），足徵該軍用背包尚非被告收回房屋時可立即發現，故不得遽而推論被
      告對於前開背包在其解除契約、收回房屋前即存在屋內一事係出於明知。
    (三)本件自訴人雖另以被告位於屏東市○○路之住宅曾遭人闖入，惟被告並無報案
      意願等情為本件被告涉犯誣告罪嫌之證據。然誣告罪是否成立，係以被告明知
      所訴被訴人之事實出於虛構為要件，有如前述，至於被告住宅遭人闖入是否報
      案，乃被告個人意願問題，與其告訴之事實是否出於虛構則無關涉，自訴人據
      此認為被告涉犯誣告罪嫌，應屬臆測之詞，不足資為不利被告之證據。
    (四)綜上所述，自訴人所舉之證據不足以證明被告涉有誣告罪嫌。此外，復查無其
      他積極證據足認被告確有自訴人所指之誣告犯行，揆諸首揭法律規定及判例意
      旨，不能證明被告犯罪，依法應為無罪之諭知。
據上論結，依刑事訴訟法第三百零一條第一項、第三百四十三條，判決如主文。
中      華      民      國      九十一    年      二      月     八     日
          臺灣屏東地方法院刑事第一庭
                                          法  官   王以齊
右正本證明與原本無異。
對於本判決如有不服應於收受送達後十日內向本院提出上訴書狀上訴於台灣高等法院
高雄分院並按他造當事人之人數附具繕本。
                                          書記官   林天化
中      華      民      國      九十一    年      二      月     八     日
